臺灣南投地方法院民事判決
111年度訴字第374號
原      告  李彥瑤  
訴訟代理人  楊沛錦律師
被      告  鍾怡珍  

訴訟代理人  曾耀聰律師
上列當事人間損害賠償事件，本院於民國111年11月22日言詞辯
論終結，判決如下：
    主  文
被告應給付原告新臺幣陸萬元及自民國一百一十一年九月八日起
至清償日止，按週年利率百分之五計算之利息。
原告其餘之訴駁回。
訴訟費用由被告負擔百分之六，餘由原告負擔。
本判決第一項得假執行；但被告如以新臺幣陸萬元為原告預供擔
保，得免為假執行。
原告其餘假執行之聲請駁回。　
    事實及理由
一、原告主張略以：
　㈠原告與訴外人劉君義於民國98年5月16日結婚，並育有1子。
    劉君義任職於其父經營之統揚實業股份有限公司（下稱統揚
    公司）擔任廠長，原告原於南投縣之國民小學擔任代理教師
    ，嗣於103年間於苗栗縣之國民小學擔任正式教師，為就近
    照顧患有先天小耳症之子，便與其子同住於苗栗縣。原告與
    劉君義多年來感情和睦，假日亦攜同其子返回南投家中。
　㈡被告為統揚公司之員工，明知劉君義為有配偶之人，竟與劉
    君義發生婚外情及性行為，被告與劉君義於111年2月間LINE
    通訊軟體（下稱LINE）對話內容除有情侶間調情之曖昧對話
    外，兩人更互表情愛、互訴想念及討論性行為，顯已逾越一
    般社交行為。劉君義亦坦承與被告有不正常之關係。被告上
    開行為已逾越一般異性交往之界線，被告故意以背於善良風
    俗之方法，破壞原告婚姻生活之圓滿安全及幸福，侵害原告
    基於配偶關係所生之身分法益情節重大，致原告身心嚴重受
    創，已構成不法侵權行為。依民法第184條第1項、第195條
    第1項及第3項，提起本件訴訟。並聲明：被告應給付原告新
    臺幣（下同）1,000,000元，及自起訴狀繕本送達翌日起至
    清償日止，按週年利率5%計算之利息；願供擔保，請准宣告
    假執行。
二、被告抗辯略以：
　㈠被告否認與劉君義有交往或情侶關係，原告所提原證2、3之L
    INE對話內容不足以證明被告與劉君義間有任何不正常關係
    或行為，且被告與劉君義始終並無踰矩之行為，並未侵害原
    告基於配偶關係所生之身分法益。原告與劉君義自結婚後不
    久即感情不睦，劉君義曾於104年間對原告提起離婚訴訟，
    嗣因考慮小孩而撤回起訴，且原告與劉君義長期分隔兩地，
    原告所稱夫妻感情和睦等等並非事實。原告與劉君義感情不
    睦應由原告與劉君義修好，而非以被告為代罪羔羊。
　㈡並聲明：原告之訴駁回；如受不利判決，願供擔保請准宣告
    免為假執行。
三、兩造不爭執事項：
  ㈠原告與劉君義自98年5月16日結婚迄今，目前婚姻關係仍存續
    中，兩人婚後並育有1名子女。
  ㈡劉君義於統揚公司擔任廠長，被告亦為統揚公司之員工，被
    告於111年2月前即已知悉劉君義為有配偶之人。原告於苗栗
    縣建功國民小學擔任專任教師。
  ㈢被告與劉君義於111年2月間使用LINE聊天，對話內容詳如原
    證2、3所示。原證5為原告與劉君義間之LINE對話紀錄。
四、兩造爭執事項：
  ㈠原告主張被告於原證2、3與劉君義間LINE對話已逾越一般社
    交行為，且原證3可證明劉君義與被告有發生性行為，被告
    上開行為已逾越一般社交行為，侵害原告基於配偶關係所生
    之身分法益，構成侵權行為，是否有據？
  ㈡原告依民法第184條第1項、第195條第3項準用同條第1項規定
    ，請求被告賠償非財產上損害1,000,000元，是否有據？
五、本院之判斷：
  ㈠兩造不爭執事項㈠至㈢之事實，為兩造所不爭執（見本院卷第1
    17頁至第118頁），復有原告之戶籍謄本、被告與劉君義於1
    11年2月間LINE對話紀錄及原告與劉君義間LINE對話紀錄在
    卷可佐（見本院卷一第23頁至第35頁、第109頁至第111頁）
    ，首堪認定為真實。
　㈡按因故意或過失，不法侵害他人之權利者，負損害賠償責任
    ；故意以背於善良風俗之方法，加損害於他人者亦同；不法
    侵害他人之身體、健康、名譽、自由、信用、隱私、貞操，
    或不法侵害其他人格法益而情節重大者，被害人雖非財產上
    之損害，亦得請求賠償相當之金額；此項規定，於不法侵害
    他人基於父、母、子、女或配偶關係之身分法益而情節重大
    者，準用之，民法第184條第1項、第195條第1項、第3項分
    別定有明文。婚姻係以夫妻之共同生活為其目的，配偶應互
    相協力保持其共同生活之圓滿安全及幸福，而夫妻互守誠實
    ，係為確保其共同生活之圓滿安全及幸福之必要條件，故應
    解為配偶因婚姻契約而互負誠實之義務，配偶之一方行為不
    誠實，破壞共同生活之圓滿安全及幸福者，即為違反因婚姻
    契約之義務而侵害他方之權利（最高法院55年度台上字第20
    53號判決意旨參照）。是於婚姻關係存續中，不容忍他人對
    婚姻本質加以破壞，倘有予以干擾或侵害者，即屬破壞基於
    婚姻配偶關係之生活圓滿、安全及幸福法益，該等行為與婚
    姻配偶權益所受之損害間自有相當因果關係。　
　㈢經查：
　⒈原告主張被告於111年2月間與劉君義間LINE對話（即原證2、
    3）已逾越一般社交行為等語，業據其提出原證2、3為證。
    觀諸被告於111年2月間與劉君義間LINE對話紀錄（即原證2
    、3），被告傳送「以前的我每到她回來」、「我一直亂想
    不開心」、「反正連休假都是屬於她的」、「以後連休假我
    不跟她爭了」、「都留給她跟你兒子」、傳送親吻貼圖、「
    為什麼她回來之後你就沒已讀了難不成你們都同房」等訊息
    予劉君義，劉君義回覆「沒有啦！我剛剛在跟小孩看電視」
    ；被告傳送「你為什麼不跟她說你有約」、「你愛她你就跟
    她在一起就好了」、「說要找時間提離婚」、「一樣騙我」
    予劉君義，劉君義回覆「到底是怎樣啦！不見面就是了？」
    ；被告傳送「答應我會找時間跟她提，可是你一直沒在處理
    ，反而你們感情越來越好」、「星期日你非要陪她們，而我
    卻是有多餘的時間才是我的時間，這種感覺真的很不好」予
    劉君義，劉君義回覆「並不是我故意要這樣安排，你不要誤
    會我」；劉君義傳送「你的胸部很好摸」予被告，被告回覆
    「小色色」；被告傳送「是你一直把我當成我是因為這些才
    跟你在一起的」、「我不知道我還能用什麼心態跟你在一起
    」予劉君義，劉君義回覆「妳就繼續吵吧！感情就是這樣讓
    你吵沒的」；被告傳送「愛你呦」，劉君義回覆「我也愛你
    」；被告傳送「今天有想我嗎」，劉君義回覆「有啊！超想
    妳的 」；被告傳送「你喜歡跟我一起睡嗎」，劉君義回覆
    「喜歡阿」、「而且我喜歡睡到一半起來做愛」等情，有被
    告於111年2月間與劉君義間LINE對話紀錄在卷可憑（見本院
    卷第25頁至第35頁）。
　⒉依上開被告與劉君義於111年2月間LINE對話紀錄，可見被告
    明確自陳其與劉君義「在一起」，且對於被告於原告休假日
    返家、劉君義未能陪伴被告、未能即時閱讀LINE訊息等節表
    示不滿，甚至有催促劉君義提出離婚之舉，此等行為均非一
    般異性往來之舉動，再者，被告與劉君義有互訴愛意及思念
    ，並訴說涉及性事及生理接觸之語，足認被告與劉君義有逾
    越一般異性交往之男女交往關係。另原告主張被告與劉君義
    有發生性行為等等，原告並未具體陳明被告與劉君義發生性
    行為之時間、地點，且原告除上開被告與劉君義於111年2月
    間LINE對話紀錄外，未提出其他證據以實其說，本院依原告
    所提上開LINE對話紀錄難認被告與劉君義有發生性行為一節
    為真實，難以原告所提上開LINE對話紀錄遽認被告與劉君義
    發生性行為。
　⒊基上，被告明知劉君義為有配偶之人，仍與劉君義有如上開
    所述男女朋友關係交往之行為，已逾越一般異性普通朋友間
    之分際，而屬不正常之社交往來，並已超出社會一般通念所
    能容忍之範圍，而達破壞婚姻共同生活之圓滿安全及幸福之
    程度，堪認被告所為上開行為已不法侵害原告基於配偶關係
    之身分法益，致原告受有精神上之痛苦，已構成侵權行為，
    則原告依民法第184條第1項、第195條第1項、第3項規定，
    請求被告賠償其非財產上損害，自屬有據。
　⒋被告雖抗辯原告與劉君義多年來感情不睦，爭執不斷，劉君
    義曾於104年間提起離婚訴訟等等。劉君義於104年間提起離
    婚訴訟，嗣經撤回終結，有本院民事書記官辦案進行簿可憑
    （見本院卷第91頁）。然而，夫妻間忠貞及互相扶助乃夫妻
    關係最重要之基礎，夫妻感情未如預期，要屬婚姻關係如何
    處理之問題，非侵害原告基於配偶關係之身分法益之正當理
    由，自無可能據以免責，而被告上開行為係發生於原告與劉
    君義婚姻關係存續中，縱認被告上開所辯屬實，尚無從作為
    被告免責之理由，亦無從抹滅被告上開行為致原告因此受有
    精神上痛苦之事實，何況依上開被告與劉君義間之LINE對話
    紀錄顯示被告有向劉君義表示劉君義與原告感情越來越好之
    舉，是被告此部分抗辯，難認可採。
　㈣按慰撫金之賠償，其核給之標準固與財產上損害之計算不同
    ，然非不可斟酌雙方身分資力與加害程度，及其他各種情形
    核定相當之數額（最高法院51年度台上字第223號判決意旨
    參照）。經查：原告為國立臺中師範學院畢業，現為國民小
    學專任教師，月收入約60,000元至70,000元；被告為高職畢
    業，現於統揚公司擔任採購人員，月收入約38,000元等情，
    業經兩造陳明在卷（見本院卷第55頁、第121頁），兩造之
    財產所得資料詳如本院查詢稅務電子閘門資料查詢表（見本
    院卷第71頁至第82頁），本院斟酌上開各情及被告與劉君義
    之不當往來情形，暨兩造上開教育程度、身分、社會地位、
    資力、被告對於原告婚姻生活之圓滿、安全及幸福造成破壞
    之程度，及因而致原告所受精神之痛苦程度等一切情狀，認
    為原告就被告上開行為得請求精神慰撫金以60,000元為適當
    。是原告得請求被告賠償60,000元。
  ㈤按給付無確定期限者，債務人於債權人得請求給付時，經其
    催告而未為給付，自受催告時起，負遲延責任；其經債權人
    起訴而送達訴狀，或依督促程序送達支付命令，或為其他相
    類之行為者，與催告有同一之效力，民法第229條第2項定有
    明文。而遲延之債務，以支付金錢為標的者，債權人得請求
    依法定利率計算之遲延利息；應負利息之債務，其利率未經
    約定，亦無法律可據者，週年利率為5%，亦為民法第233條
    第1項、第203條所明定。經查：原告請求被告賠償其損害，
    係以支付金錢為標的，而侵權行為之損害賠償請求權，於行
    為時即已發生，但其給付無確定期限，依上開規定，自應以
    被告受催告通知時起負遲延責任，本件起訴狀繕本業已於11
    1年9月7日送達被告，為被告所肯認，復有本院送達證書附
    卷可憑（見本院卷第53頁、第116頁），被告經原告起訴請
    求給付前揭金額，迄未給付，原告自得依上開規定請求加付
    遲延利息。是該部分利息，原告請求自111年9月8日起至清
    償日止，按週年利率5%計算之利息，自屬有據。　
六、綜上所述，原告依民法第184條第1項、第195條第1項、第3
    項規定，請求被告給付60,000元，及自111年9月8日起至清
    償日止，按週年利率5%計算之利息，為有理由，應予准許；
    逾此範圍之請求，為無理由，應予駁回。
七、本判決原告勝訴部分給付金額未逾500,000元，依民事訴訟
    法第389條第1項第5款，應依職權宣告假執行，原告聲請願
    供擔保，准予假執行，核無必要；復依民事訴訟法第392條
    第2項規定，准被告聲請預供相當擔保後，得免為假執行；
    另原告敗訴部分，其假執行之聲請亦失其附麗，應併駁回之
    。
八、本件事證已臻明確，兩造其餘攻擊防禦方法及所提證據，經
    核與判決之結果不生影響，爰不逐一論述，併此敘明。
九、訴訟費用負擔之依據：民事訴訟法第79條。 　　
中　　華　　民　　國　　111 　年　　12　　月　　13　　日
                  民事第二庭  法　官　楊亞臻
以上正本係照原本作成
如對本判決上訴，須於判決送達後20日內向本院提出上訴狀。如
委任律師提起上訴者，應一併繳納上訴審裁判費。
中　　華　　民　　國　　111 　年　　12　　月　　13　　日
                              書記官　陳雅雯